臺灣板橋地方法院刑事判決　　　　　　 94年度訴緝字第108號
公　訴　人　臺灣板橋地方法院檢察署檢察官
被　　　告　甲○○
指定辯護人　本院公設辯護人　丙○○
上列被告因偽造有價證券等案件，經檢察官提起公訴（85年度偵
緝字第633號），本院判決如下：
    主  文
甲○○意圖供行使之用，而偽造有價證券，處有期徒刑貳年。緩
刑伍年。如附表所示之支票壹張沒收。
    事  實
一、甲○○因遭莊文清（已死亡）催討債務，而意圖為自己不法
    之所有，並基於行使偽造有價證券之犯意，於民國八十二年
    底至八十三年初某日，在台北縣三重市○○○路十五巷十二
    號乙○○所經營之「輝騰企業有限公司」內，利用受僱於乙
    ○○載運貨物進入該公司辦公室之機會，竊取乙○○所申領
    ，以華南商業銀行三重分行為付款人、支票號碼PB0000000
    號之空白支票一張，得手後，隨即前往台北縣三重市○○○
    路某刻印店，利用不知情之刻印人員偽造不詳姓名之人之印
    章一枚（未扣案，已丟棄滅失；起訴書誤載為偽造乙○○印
    章，應予更正），並駕車前往台北縣三重市，而於該市○○
    ○○街四十二巷二號之一莊文清住處附近（起訴書誤載為「
    台北縣五股鄉○○街附近」，應予更正），在上開空白支票
    上之發票日期、票面金額等欄位填寫「八十三年一月三十一
    日」、「新臺幣捌萬元」等字，且於發票人欄蓋用上開偽造
    不詳姓名人之印文一枚，而偽造如附表所示之支票一張，再
    將該支票持往莊文清上開住處交予莊文清，作為清償債務之
    用而行使。嗣莊文清將如附表所示之支票提示後，因其上發
    票人之印文與乙○○之印文不符而遭退票，經銀行人員告知
    乙○○後，始查悉上情。
二、案經乙○○訴請臺灣板橋地方法院檢察署檢察官偵查起訴。
    理  由
一、證據能力有無之判斷：
    按被告以外之人（包括證人、鑑定人、告訴人、被害人及共
    同被告等）於審判外之陳述雖不符刑事訴訟法第一百五十九
    條之一至第一百五十九條之四等四條之規定，而經當事人於
    審判程序同意作為證據，法院審酌該言詞陳述或書面陳述作
    成時之情況，認為適當者，亦得為證據；當事人、代理人或
    辯護人於法院調查證據時，知有刑事訴訟法第一百五十九條
    第一項不得為證據之情形，而未於言詞辯論終結前聲明異議
    者，視為有前項之同意，同法第一百五十九條之五定有明文
    。立法意旨在於傳聞證據未經當事人之反對詰問予以核實，
    原則上先予排除。惟若當事人已放棄反對詰問權，於審判程
    序中表明同意該等傳聞證據可作為證據；或於言詞辯論終結
    前未聲明異議，基於尊重當事人對傳聞證據之處分權，及證
    據資料愈豐富，愈有助於真實發見之理念，且強化言詞辯論
    主義，使訴訟程序得以順暢進行，上開傳聞證據亦均具有證
    據能力。本件證人即告訴人乙○○、證人即提示如附表所示
    支票之執票人莊文清於偵查中之陳述，性質雖均屬傳聞證據
    ，且莊文清業已死亡，有法務部戶役政連結作業系統戶役政
    資料一件附卷可稽（見本院卷第六十頁），而無法再於法院
    審理中為陳述，並經被告對質詰問，惟其等所為之上開偵查
    之陳述內容，業經當事人於本院審判程序同意作為證據，依
    上開規定，是其等於偵查中之證言應具有證據能力。
二、上開事實，業據被告甲○○於本院審理時供承不諱（見本院
    卷第七九頁），並經證人乙○○、莊文清於偵查中證述甚明
    ，且有華南商業銀行三重分行八十三年五月十日華三存字第
    五一號函所附之如附表所示之支票退票理由單、華南商業銀
    行三重分行九十四年十月五日 (94) 華三存字第187 號函及
    九十四年十月十二日 (94) 華三存字第192 號函各一件附卷
    可稽，是被告之自白核與事實相符，應堪採信。本件事證明
    確，被告犯行洵堪認定。
三、核被告所為，係犯刑法第二百零一條第一項之偽造有價證券
    罪、第三百二十條第一項之普通竊盜罪。被告利用不知情之
    不詳姓名刻印店人員偽造不詳姓名之人之印章，蓋用於上揭
    竊盜所得之空白支票，以偽造如附表所示之支票並行使，其
    偽造印章、蓋用印文之行為均係偽造有價證券之部分行為；
    而其偽造如附表所示之支票之後，復持以行使，其行使偽造
    有價證券之低度行為，被偽造有價證券之高度行為所吸收，
    均不另論罪。至被告委請不知情之刻印店人員偽造不詳姓名
    之人之印章之行為，屬間接正犯。又被告竊取上開空白支票
    ，係為了偽造有價證券用以清償債務，故所犯上開普通竊盜
    及偽造有價證券二罪間，有方法目的之牽連關係，為牽連犯
    ，應依刑法第五十五條之規定，應從一重之偽造有價證券罪
    論處。被告因積欠他人債務，致一時失慮而罹刑章，僅偽造
    支票一張，金額為八萬元，且已與告訴人達成和解，賠償告
    訴人損失，亦據告訴人於本院審理時陳明在卷（見本院卷第
    七九頁），並有台北縣三重市調解委員94年民調字第789 號
    調解書一件附卷足參（見本院卷第八二頁），犯罪所生之危
    害尚輕，情節非重，法重情輕，縱科以法定最低度之刑，猶
    嫌過重，犯罪情狀尚堪憫恕，爰依刑法第五十九條之規定減
    輕其刑。審酌被告犯後雖因逃匿而遭通緝，直至緝獲後始到
    案接受裁判，惟念其係因積欠他人債務，致一時失慮而罹刑
    章，僅偽造支票一張，且金額只有八萬元，又因如附表所示
    支票上之印文與告訴人乙○○之印文不符，而未兌現，告訴
    人乙○○所受損失非鉅，而其嗣後復與告訴人達成和解，已
    如前述，而執票人莊文清業已亡故，已如前述，被告陳稱無
    從與之和解，非無足取，是犯罪所生之危害非重，及犯後坦
    承犯行，態度非差等一切情狀，量處如主文所示之刑。至如
    附表所示之偽造支票一張，雖未扣案，惟並無證據足認業已
    滅失，故不問屬於犯人與否，應依刑法第二百零五條之規定
    宣告沒收之。偽造之不詳姓名者之印章一枚，業據被告丟棄
    ，已據被告供明在卷，該偽造之印章一枚，顯已滅失而不存
    在，爰不依刑法第二百十九條規定宣告沒收之，併予敘明。
    末查被告前未曾受有期徒刑以上刑之宣告，有臺灣高等法院
    被告前案紀錄表一件在卷可按，其因一時失慮，偶罹刑典，
    所犯情節非重，且於本院審理中已與告訴人達成民事和解，
    告訴人亦表示不願追究，已如前述，經此偵審程序及罪刑之
    宣告後，當知所警惕，應無再犯之虞，本院因認被告所受刑
    之宣告，以暫不執行為適當，併宣告緩刑五年，以啟自新。
據上論斷，應依刑事訴訟法第二百九十九條第一項前段，刑法第
二百零一條第一項、第三百二十條第一項、第五十五條、第五十
九條、第七十四條第一款、第二百零五條，罰金罰鍰提高標準條
例第一條前段，判決如主文。
本案經檢察官林俊儀到庭執行職務。
中　　華　　民　　國　　94　　年　　12　　月　　8 　　日
                  刑事第五庭    審判長法　官 陳坤地
                                      法  官 許映鈞
                                      法  官 李麗珠
以上正本證明與原本無異
如不服本判決應於送達後10日內向本院提出上訴狀
                                書記官　王麗雯
中　　華　　民　　國　　94　　年　　12　　月　　8 　　日
附錄本案論罪科刑法條全文：
刑法第201 條第1 項：
意圖供行使之用，而偽造、變造公債票、公司股票或其他有價證
券者，處三年以上十年以下有期徒刑，得併科3,000 元以下罰金
。
刑法第320 條：
意圖為自己或第三人不法之所有，而竊取他人之動產者，為竊盜
罪，處五年以下有期徒刑、拘役或五百元以下罰金。
意圖為自己或第三人不法之利益，而竊佔他人之不動產者，依前
項之規定處斷。
前二項之未遂犯罰之。
附表：
  ┌───┬────┬────┬──────┬────┐
  │發票人│發票日  │支票面額│付款人      │支票號碼│
  ├───┼────┼────┼──────┼────┤
  │不詳  │民國八十│新臺幣捌│華南商業銀行│PB235477│
  │      │三年一月│萬元    │北三重埔分行│4       │
  │      │三十一日│        │            │        │
  └───┴────┴────┴──────┴────┘
